【裁判字號】    97,消債更,1502
【裁判日期】    980331
【裁判案由】    更生事件
【裁判全文】
臺灣臺南地方法院民事裁定          97年度消債更字第1502號
債  務  人  甲○○
上列當事人聲請消費者債務清理事件聲請更生及保全處分，本院
裁定如下：
    主  文
聲請更生及保全處分均駁回。
聲請費用壹仟元由聲請人負擔。
    理  由
一、本件聲請意旨略以：聲請人即債務人甲○○之債務總額為新
    台幣（下同）1,256,298元，前曾依照中華民國銀行公會會
    員辦理消費金融案件無擔保債務協商機制，於民國95年5月5
    日與債權人萬泰銀行等7家銀行成立協商，每月應還款金額
    為19,790元。然聲請人於協商當時任職於雙美生物科技股份
    有限公司（下稱雙美公司），每月實領收入為28,000元，嗣
    遭該公司資遣，其後陸續任職於台灣日總工產有限公司、和
    鑫光電股份有限公司，而於96年10月22日起至南緯實業股份
    有限公司工作（下稱南緯公司），目前每月薪資加上獎金為
    25,000元，聲請人收入明顯減少，已非聲請人所能負荷，故
    苦撐至97年1月終告毀諾，聲請人實有不可歸責於己致履行
    顯有重大困難之事由，而聲請人之無擔保或無優先權之債務
    總額未逾1,200萬元，復未經法院裁定開始清算程序或宣告
    破產，為此，依消費者債務清理條例提出本件更生之聲請等
    語。
二、按債務人與金融機構協商成立者，不得聲請更生或清算，但
    因不可歸責於己之事由，致履行顯有重大困難者，不在此限
    ；本條例施行前，債務人依金融主管機關協調成立之中華民
    國銀行公會會員辦理消費金融案件無擔保債務協商機制與金
    融機構成立之協商，準用前項之規定，消費者債務清理條例
    第151條第5項、第6項分別定有明文。又聲請更生或清算不
    合程式或不備其他要件者，法院應以裁定駁回之，但其情形
    可以補正者，法院應定期間先命補正，亦為同條例第8條所
    明定。
三、經查：
  (一)聲請人於本件更生聲請前，已於95年5月5日依中華民國銀行
    公會會員辦理消費金融案件無擔保債務協商機制與萬泰銀行
    等金融機構成立協商，約定自95年6月份起，分80期，利率0
    %，每月19,790元分期清償，聲請人自95年6月10日起開始繳
    款18期後即未再依約履行，萬泰銀行已於97年1月8日報送毀
    諾等情，此據聲請人提出協議書、無擔保債務還款計劃及萬
    泰銀行之民事陳報狀等件可憑（見本院卷第22頁至第24頁、
    第164頁至第165頁）。
  (二)聲請人雖主張原任職於雙美公司，每月實領薪資為28,000元
    ，嗣遭資遣，而於96年10月起迄今任職於南緯公司，每月薪
    資降低至25,000元，實有不可歸責於己致履行顯有重大困難
    之事由云云，然而：
    1.經本院依職權於97年12月15日裁定命聲請人就「1.聲請人
      稱其於95年間遭雙美生物科技股份有限公司資遣，請說明
      是否受領資遣費？並提出離職證明書、受領資遣費等相關
      證明文件。2.聲請人於失業期間，是否領取失業給付或其
      他津貼、補助？若有，其期間及金額，並應檢附相關證明
      文件。」補正，然聲請人於98年1月6日於民事陳報狀內僅
      稱：「聲請人並沒有領到資遣費，因為已經離職了，所以
      也無法提出離職證明書。」等語（見本院卷第85頁），並
      無提出其他文件以資佐證，難認聲請人已依本院上開裁定
      予以補正，聲請人主張是否屬實，已有可疑。
    2.另經本院向雙美公司函詢聲請人於95年9月25日離職前6個
      月之每月領取薪資及離職原因，經該公司回覆結果：「該
      員工因個人因素於95年9月1日起自願離職，其離職前6個
      月之每月領取薪資各為27,320元、25,340元、28,200元、
      27,760元、27,320元、25,120元，合計161,060元。」等
      語，有該公司97年12月23日雙美（97）字第12033號函附
      卷可稽（見本院卷第81頁），顯見與聲請人所述遭資遣之
      情事不符，而聲請人既基於自身考量而自行離職，實難認
      有不可歸責於己之事由。
    3.再者，聲請人自雙美公司離職前6個月之平均薪資約26,84
      3元（161,060元÷6＝26,843元，元以下四捨五入），另
      經本院向聲請人目前任職之南緯公司函詢薪資狀況，可見
      聲請人於96年11月至97年11月間自南緯公司受領薪資共計
      403,756元，平均每月約31,058元，而聲請人於96年10月
      任職後，於96年11月受領薪資為28,632元、29,798元、25
      ,456 元，平均每月約27,962元，有南緯公司97年12月30
      日97緯總字第057號函附聲請人之新資明細表在卷可查（
      見本院卷第82頁至第83頁），足徵聲請人於債務清償期間
      財產收入並無減少，尚且略增，是以，聲請人主張其有「
      因不可歸責於己致履行顯有重大困難」之事由，已難採信
      。
  (四)又聲請人自陳其每月基本開銷約7,000元，則聲請人自96年
    10月任職於南緯公司時起至毀諾當月之平均每月收入約27,9
    62元，扣除上開每月生活費用7,000元，仍餘20,962元，顯
    足以支付協商金額19,790元，並參酌聲請人與債權銀行成立
    協商後，自95年6月起迄96年12月皆能按期繳納協商金額達
    18期，是聲請人於財產狀況無重大變化之情形下，突於97年
    1月毀諾，卻謂其有不可歸責於己致履行協商條件顯有重大
    困難之事由，自無可採。
四、綜上所述，聲請人於消費者債務清理條例施行前，既已與金
    融機構之債權人依金融主管機關協調成立之中華民國銀行公
    會會員辦理消費金融案件無擔保債務協商機制成立協商，又
    無因不可歸責於己致履行顯有重大困難之事由，則本件聲請
    人聲請更生，顯然違背消費者債務清理條例第151條第5、6
    項之規定，且上開欠缺又屬無從補正，本院自應駁回其更生
    之聲請，爰裁定如主文。
五、另聲請人聲請保全處分，惟本件更生之聲請既經駁回，其保
    全處分之聲請自應失所附麗，亦一併駁回，附此敘明。
中    華    民    國    98    年    3     月    31    日
              民事第三庭    法      官  林福來
上為正本係照原本作成
如不服本裁定，應於裁定送達後10日內，以書狀向本院提出抗告
，並繳納抗告費新臺幣1千元
中    華    民    國    98    年    3     月    31    日
                            書  記  官  吳俊達


司法院資訊處製作；財團法人民間司法改革基金會備份。
